臺灣高等法院刑事判決
111年度上訴字第1611號
上  訴  人 
即  被  告  謝維嘉




上列上訴人因詐欺等案件，不服臺灣新竹地方法院110年度金訴
字第238號，中華民國111年2月24日第一審判決（起訴案號：臺
灣新竹地方檢察署110年度偵字第5603號），提起上訴，本院判
決如下：
    主  文
原判決關於刑之部分撤銷。
上開撤銷部分，處有期徒刑壹年，併科罰金新臺幣貳萬元，罰金
如易服勞役，以新臺幣壹仟元折算壹日。
    事實及理由
一、按上訴得明示僅就判決之刑、沒收或保安處分一部為之，刑
    事訴訟法第348條第3項定有明文。而為尊重當事人設定攻防
    之範圍，並減輕上訴審審理之負擔，容許上訴權人僅針對刑
    、沒收或保安處分一部提起上訴，其未表明上訴之認定犯罪
    事實部分，則不在第二審之審判範圍；如為數罪併罰之案件
    ，亦得僅針對各罪之刑、沒收、保安處分或對併罰所定之應
    執行刑、沒收、保安處分，提起上訴，其效力不及於原審所
    認定之各犯罪事實，此部分犯罪事實不在上訴審審查範圍（
    民國110年6月16日修正理由參照）。本件係被告謝維嘉提起
    上訴，依其上訴狀所載及本院審理時所述（見本院卷第21至
    26、58、64頁），係針對原審科刑部分提起上訴，是依上開
    規定，本院審理範圍僅限於原判決所處之刑部分，不及於原
    判決所認定之犯罪事實、所犯法條（論罪）及不予宣告沒收
    等其他部分，故此部分之認定，均引用第一審判決書所記載
    之事實、證據及理由（如附件）。
二、被告提起上訴意旨略以：請不要判被告累犯，被告認罪，請
    從輕量刑等語。查，原判決已於理由中說明被告雖構成累犯
    ，但依司法院釋字第775號解釋意旨裁量審酌後，不予加重
    其刑之理由（見原判決第8頁），是被告指謫原審依累犯規
    定加重其刑有所不當云云，顯有誤會。又被告就本件洗錢犯
    罪雖前於偵查及原審審理時否認，但於本院審理時已經自白
    犯罪（見本院卷第58、60至61頁），被告所為仍合於洗錢防
    制法第16條第2項之減刑規定，原審就此未及審酌，尚有未
    合，是被告上訴意旨指謫及此，為有理由，應予撤銷改判。
    按刑事訴訟法基於保障被告防禦權而設之陳述自由、辯明及
    辯解（辯護）等權，係被告基本訴訟之權利，法院於科刑判
    決為刑之量定時，固不得就被告基於防禦權行使之陳述、辯
    解內容，僅因與法院所認定之事實有所歧異或相反，即逕予
    負面評價而認其犯罪後態度不佳，並採為量刑畸重之標準；
    然被告在刑事訴訟程序中，於緘默權保障下所為之任意供述
    ，是否坦承犯行或為認罪之陳述，而為客觀情狀之呈現，尚
    非不得據為判斷犯罪後有無悔悟而為態度是否良好之部分依
    據；事實審法院將之列為量刑審酌事項之一，要無不可；且
    被告究竟在何一訴訟階段認罪，攸關訴訟經濟及被告是否出
    於真誠之悔意或僅心存企求較輕刑期之僥倖，法院於科刑時
    ，自得列為審酌刑法第57條第10款「犯罪後之態度」情形之
    考量因子，以適正行使其裁量權；英美法所謂「認罪的量刑
    減讓」，按照被告認罪之階段（時間）以浮動比率予以遞減
    調整之，亦屬同一法理；而此量刑增減之審酌，於依法律所
    定之處斷刑，法理上亦有其適用（最高法院108年度台上字
    第4387號判決意旨參照）。查，被告於警詢、偵查及原審審
    理時均否認犯罪，原審為此也進行證據調查，其所為已然耗
    費訴訟人力、時間等司法資源，於原審判決後，認定被告洗
    錢犯罪之事證業已明確，被告才於本院審理時自白犯罪，參
    酌上開「量刑減讓」原則，自應給予刑度上較小減輕之幅度
    ，合先敘明。爰以行為人之責任為基礎，審酌被告行為時正
    值壯年，卻不思正途賺取所需，依詐欺集團成員之指示擔任
    車手工作，危害社會秩序，並考量被告前有詐欺、公共危險
    等多項前案，且尚未與被害人達成和解，本應嚴予問責，惟
    念及被告於本院審理時終能坦承犯行，以及其原審審理時自
    陳高中畢業之智識程度，曾任遊覽車司機，貧困之家庭經濟
    狀況（見原審卷第162頁）等一切情狀，量處如主文第2項所
    示之刑，並諭知易服勞役之折算標準。
據上論斷，應依刑事訴訟法第369條第1項前段、第364條、第299
條第1項前段、第373條，判決如主文。
本案經檢察官楊仲萍提起公訴，檢察官沈念祖到庭執行職務。
中　　華　　民　　國　　111 　年　　6 　　月　　 8　　日
                  刑事第十四庭  審判長法　官  黃斯偉
                                      法　官  黎惠萍
                                      法　官  許泰誠
以上正本證明與原本無異。
如不服本判決，應於收受送達後20日內向本院提出上訴書狀，其
未敘述上訴之理由者並得於提起上訴後20日內向本院補提理由書
（均須按他造當事人之人數附繕本）「切勿逕送上級法院」。
                                      書記官  朱子勻
中　　華　　民　　國　　111 　年　　6 　　月　　8 　　日